最高法院刑事判決　　　　　　　　　　　　　　　　九十三年度台上字第七六七號
　　上　 訴　 人　台灣高等法院台南分院檢察署檢察官
　　上訴人即被告　甲○○
右上訴人等因被告偽造文書案件，不服台灣高等法院台南分院中華民國九十年七月十
二日第二審判決（九十年度上訴字第六一六號，起訴案號：台灣台南地方法院檢察署
八十九年度偵字第九六七五號），提起上訴，本院判決如左：
    主  文
原判決撤銷，發回台灣高等法院台南分院。
    理  由
本件原判決認定：上訴人即被告甲○○基於意圖為自己不法所有之竊盜、詐欺概括犯
意，先於民國八十九年五月上旬某日，在高雄市○○區○○路與四維路聖田建設公司
內竊取陳泰宇（改名前為陳文仁）所有聯邦銀行信用卡一張，得手後，基於行使偽造
私文書之概括犯意，於同年五月十六日至二十日，持該竊得之信用卡前往高雄市全國
電子專賣店等處，在信用卡簽帳單上偽造「陳文仁」署名（複寫，一式三份）而偽造
私文書，並持以行使，使各該接受消費之公司行號店員誤以為持卡消費者係「陳文仁
」本人，陷於錯誤而交付各該商品，並足生損害於陳泰宇（各次盜刷信用卡消費情形
，詳如原判決附表一所示），盜刷金額合計新台幣（下同）六萬六千二百五十七元。
被告復承前開竊盜、詐欺、行使偽造私文書等概括犯意，於八十九年六、七月間某日
，在高雄市○○路某處沈義生之住處，竊取沈義生之弟沈奇龍之國民身分證一張、印
章一顆及楊琪玲中國信託商業銀行信用卡一張，得手後留供己用。嗣被告於八十九年
八月五日，基於行使變造身分證之概括犯意，在高雄市區邊，將上開沈奇龍國
民身分證之照片改貼自己照片，而變造該國民身分證，足生損害於沈奇龍及戶政機關
對人民身分管理之正確性。其再連續於八十九年八月五日十一時許及同年月八日十三
時許，在高雄市○○路美商花旗銀行股份有限公司（下稱花旗銀行）高雄分行，持變
造之沈奇龍國民身分證，先後向花旗銀行高雄分行行員行使，佯稱為沈奇龍本人，並
冒簽沈奇龍之簽名於取款條上而偽造取款單據，並持以向花旗銀行高雄分行之行員行
使，致使該行員陷於錯誤，而依序交付六萬元及十四萬元予被告，足以生損害於沈奇
龍及花旗銀行高雄分行（詳如原判決附表二所示）。嗣於八十九年八月十九日十三時
許，在台南市○○路○段八十三號花旗銀行台南分行，欲以同一手法冒領沈奇龍之存
款時，因該行行員事先已接獲沈奇龍存款遭人冒領之通報，因而識破並報警逮捕，且
在被告所駕駛之車輛內起出上開竊得之物品等情。因而撤銷第一審不當之科刑判決，
依想像競合犯、牽連犯從一重改判仍論處被告以連續行使偽造私文書，足以生損害於
他人罪刑，固非無見。
惟查：(一)、有罪之判決書，其宣示之主文，與所載之事實及理由必須互相適合，否則
即屬理由矛盾，其判決當然為違背法令。原判決主文欄諭知：「……花旗銀行高雄分
行八十九年八月五日、八十九年八月八日取款條上偽造之『沈奇龍』署名共參枚……
均沒收」。但為原判決事實欄一部分之該判決附表二，卻記載花旗銀行高雄分行八十
九年八月五日及同年月八日取款條上偽造之「沈奇龍」簽名數，分別為三枚及二枚，
共五枚。另原判決理由欄卻又謂：「被告如主文所示……現金提款單據上偽造之『沈
奇龍』之署名二枚，均依刑法第二百十九條宣告沒收之」云云（見原判決第六頁第十
五行至第十七行），對被告在花旗銀行高雄分行八十九年八月五日及同年月八日取款
條上偽造之「沈奇龍」簽名數，其事實之認定與主文、理由之記載，均不相適合，自
有判決理由矛盾之違誤。(二)、事實審法院所認定之事實，與卷附之證據，不相適合，
即屬證據上理由矛盾，其判決當然為違背法令。原判決事實欄認被告「於八十九年六
、七月間某日，在高雄市○○路某處沈義生之住處，竊取……楊琪玲中國信託商業銀
行信用卡一張，得手後留供己用」等情（見原判決第二頁第七行至第九行），但被害
人楊琪玲已迭於警局訊問、檢察官偵查及原審審理時，陳稱：伊信用卡是於八十九年
八月十五日十二時許在高雄市○○區○○路十六號八樓之二伊住處失竊或遺失的等語
（見台南市警察局第二分局刑案偵查卷第八頁反面；偵字第九六七五號卷第十六頁；
原審卷第五十二頁），且楊琪玲與沈奇龍亦稱彼此並不相識（見原審卷第五十頁、第
六十三頁）；又為原判決事實欄一部分之該判決附表一編號４，認定被告於八十九年
五月十九日在大伊統百貨公司冒用「陳文仁」名義消費盜刷之金額為七百八十元，然
依原判決理由欄採為證據之聯邦銀行信用卡簽帳單及消費帳目資料影本所載，該筆消
費之刷卡金額應為七百九十元（見高雄市政府警察局苓雅分局刑案偵查卷第十九頁、
第二十一頁），是原判決前開事實之認定，核皆與卷附之證據，不相適合，亦有證據
上理由矛盾之違法。被告及檢察官上訴意旨，指摘原判決不當，非無理由，應認原判
決有撤銷發回更審之原因。
據上論結，應依刑事訴訟法第三百九十七條、第四百零一條，判決如主文。
中　　　華　　　民　　　國　　九十三　　年　　　二　　　月　　 十九 　　日
                              最高法院刑事第八庭
                                  審判長法官  陳　炳　煌
                                        法官  陳　世　雄
                                        法官  韓　金　秀
                                        法官  吳　信　銘
                                        法官  徐　文　亮
      右正本證明與原本無異
                                              書  記  官
中　　　華　　　民　　　國　　九十三　　年　　　二　　　月　　二十六　　日
                                                                        Ａ
